臺灣臺北地方法院刑事判決　　　　　　100 年度簡字第3820號
公　訴　人　臺灣臺北地方法院檢察署檢察官
被　　　告　廖金土
上列被告因偽造文書等案件，經檢察官聲請以簡易判決處刑（
100 年度偵緝字第1559號），本院判決如下：
    主     文
廖金土行使偽造私文書，足以生損害於他人，處有期徒刑肆月，
如易科罰金，以銀元參佰元即新台幣玖佰元折算壹日，減為有期
徒刑貳月，如易科罰金，以銀元參佰元即新台幣玖佰元折算壹日
，如附表編號一、二所示偽造之「何文婷」簽名署押各壹枚沒收
。又行使偽造私文書，足以生損害於他人，處有期徒刑肆月，如
易科罰金，以銀元參佰元即新台幣玖佰元折算壹日，減為有期徒
刑貳月，如易科罰金，以銀元參佰元即新台幣玖佰元折算壹日，
如附表編號三、四所示偽造之「何文婷」簽名署押各貳枚沒收。
應執行有期徒刑參月，如易科罰金，以銀元參佰元即新台幣玖佰
元折算壹日。如附表所示偽造之「何文婷」簽名署押共陸枚，均
沒收。
    事實及理由
一、廖金土與何文婷原為夫妻（民國91年間結婚，95年12月29日
    離婚），廖金土明知何文婷未同意或授權以其名義申辦行動
    電話門號，竟意圖為自己不法所有，基於詐欺及行使偽造私
    文書之犯意，擅自持何文婷之身分證件，先後為下列犯行：
（一）先於90年12月18日，前往臺北市大安區○○○路680 號「
      捷弘通訊行」，在泛亞電信用戶申請書之申請人簽章欄位
      、及ANNC2083手機加門號專案聲明書之立書人欄位上，偽
      簽「何文婷」之簽名各1 枚，並將該2 份偽造之文書，持
      交該通訊行店員行使之，主張係何文婷本人欲申請行動電
      話門號使用，致該通訊行店員陷於錯誤，因而交付廖金土
      0000-000000 號行動電話門號ＳＩＭ卡1 枚，廖金土嗣後
      更因而獲取使用該行動電話門號欠費之不法利益，足生損
      害於何文婷及泛亞電信公司對於行動電話申請人管理之正
      確性。
（二）廖金土復另行起意，再於93年1 月14日，前往臺北市萬華
      區○○○路36之32號1 樓「百分百行動通訊行」，在台灣
      大哥大行動電話服務申請書之申請人簽章欄位、及手機專
      案同意書之立同意書人簽章欄位上，偽簽「何文婷」之簽
      名各2 枚，並將該2 份偽造之文書，持交該通訊行店員行
      使之，主張係何文婷本人欲申請行動電話門號使用，致該
      通訊行店員陷於錯誤，因而交付廖金土0000-000000 號行
      動電話門號ＳＩＭ卡1 枚，廖金土嗣後更因而獲取使用該
      行動電話門號欠費之不法利益，足生損害於何文婷及台灣
      大哥大公司對於行動電話申請人管理之正確性。
二、上揭事實，有下列證據可資證明：
（一）被告廖金土坦承其因有欠費紀錄，因而以何文婷的名義辦
      理手機門號。惟另辯稱：回家後伊有告訴何文婷這件事情
      云云。
（二）證人即被害人何文婷於偵查中具結證稱：伊不知被告有使
      用本案0000-000000 號、0000-000000 號行動電話門號，
      直到99年間，台灣大哥大公司、泛亞電信公司通知伊，有
      使用上開行動電話門號欠費的情形，伊才知道被冒用。被
      告從未跟伊提過他以伊的名字擔任保人的事情，也未曾拿
      手機給伊使用。伊絕對沒有同意被告以伊名義申辦上開行
      動電話門號等語。
（三）卷附泛亞電信行動電話用戶申請書、ANNC2083手機加門號
      專案聲明書、台灣大哥大行動電話服務申請書、手機專案
      同意書，及如附表所示偽造之「何文婷」署押。
（四）參酌被告與證人何文婷之離婚協議書上，第五項明確載有
      ：「有鑑於甲方（廖金土）婚前違反諸多法律行為，並未
      於雙方公證結婚前告知。於婚姻生活後中未經乙方（何文
      婷）同意，盜用身分證明文件辦理非自願文件。因發現後
      本著婚姻關係，所未追究。當婚姻關係消滅後，若有任何
      牽涉到法律問題，皆與乙方無關」等情。
（五）綜上所述，本案事證明確，被告犯行，洵堪認定。
三、新舊法之比較適用：
（一）被告行為後，刑法於94年2 月2 日修正公布，並自95年7
      月1 日施行，且刑法施行法於95年6 月14日增訂該法第1
      條之1 規定，並同自95年7 月1 日施行。另按同於95年7
      月1 日修正施行之刑法第2 條規定，乃係關於新舊法比較
      適用之準據法，其本身無關行為可罰性要件之變更，故上
      開法律修正施行後，如有涉及比較新舊法之問題，即應逕
      依修正後刑法第2 條第1 項規定，為「從舊從輕」之比較
      。再法律變更之比較適用，比較時應就罪刑有關之共犯、
      未遂犯、想像競合犯、牽連犯、連續犯、結合犯、以及累
      犯加重、自首減輕暨其他法定加減（如身分加減）與加減
      例等一切情形，綜其全部罪刑之結果而為比較；且就比較
      之結果，須為整體之適用，不能割裂分別適用各該有利於
      行為人之法律（最高法院95年度第8 次刑事庭會議決議意
      旨參照）。
（二）經綜合比較結果，被告所犯涉及罰金刑、易刑處分、數罪
      併罰定應執行刑、牽連犯等規定，均以修正前刑法對被告
      有利，自應整體依刑法第2 條第1 項前段規定，適用行為
      時之修正前刑法及罰金罰鍰提高標準條例相關規定，予以
      論處。
四、論罪部分：
（一）核被告所為，係犯刑法第216 條、第210 條之行使偽造私
      文書罪、第339 條第1 項之詐欺取財罪、第339 條第2 項
      之詐欺得利罪。被告偽造署押乃偽造私文書之階段行為；
      又偽造私文書後復持以行使，其偽造之低度行為應為行使
      之高度行為所吸收，均不另論罪。另被告所犯之上開三罪
      間，有方法、目的之牽連關係，應依修正前刑法第55條關
      於牽連犯之規定，從一重之行使偽造私文書罪處斷。
（二）至被告先後兩次行使偽造私文書犯行，時間相距兩年，顯
      見其犯意各別，應予分論併罰。聲請意旨認係連續犯，尚
      有誤會，附此敘明。
五、爰審酌被告之素行、犯罪之動機、目的均僅為一己之私利，
    犯罪之手段、所生危害，及犯罪後之態度等一切情狀，分別
    量處如主文所示之刑，並諭知如易科罰金之折算標準。末查
    被告犯罪時間，在96年4 月24日以前，與中華民國九十六年
    罪犯減刑條例第2 條第1 項第3 款之規定相符，合於減刑條
    件，應依法減其宣告刑二分之一，並諭知如易科罰金之折算
    標準，暨定其應執行之刑，以示懲儆。
六、如附表所示之偽造「何文婷」署押，不問屬於犯人與否，應
    依刑法第219 條規定宣告沒收。至各偽造署押所附之私文書
    ，已交付台灣大哥大公司、泛亞電信公司收執，已非屬被告
    所有，爰不宣告沒收。
七、據上論斷，應依刑事訴訟法第449 條第1 項前段、第3 項、
    第450 條第1 項、第454 條第2 項，刑法第2 條第1 項、第
    216 條、第210 條、第339 條第1 項、第2 項、第219 條、
    修正前刑法第55條、第51條第5 款、第41條第1 項前段，廢
    止前罰金罰鍰提高標準條例第1 條前段、第2 條，刑法施行
    法第1 條之1 ，中華民國九十六年罪犯減刑條例第2 條第1
    項第3 款、第7 條、第9 條，逕為簡易判決如主文。
八、如不服本判決，應於收受送達後10日內，向本院提出上訴狀
    ，並應敘述具體理由；其未敘述上訴理由者，應於上訴期間
    屆滿後20日內，向本院補提理由書（均須按他造當事人之人
    數附繕本）。
中    華    民    國    100   年    10    月    31    日
                          刑事第十庭  法  官  林 鈺 琅
以上正本證明與原本無異。
                                      書記官  黃 慧 怡
中    華    民    國    100   年    10    月    31    日
附錄本案論罪科刑法條全文：
刑法第216 條：（行使偽造變造或登載不實之文書罪）
  行使第210 條至第215 條之文書者，依偽造、變造文書或登載
  不實事項或使登載不實事項之規定處斷。
刑法第210 條：（偽造變造私文書罪）
  偽造、變造私文書，足以生損害於公眾或他人者，處5年以下
  有期徒刑。
刑法第339條：（普通詐欺罪）
  意圖為自己或第三人不法之所有，以詐術使人將本人或第三人
  之物交付者，處5年以下有期徒刑、拘役或科或併科1千元以下
  罰金。
  以前項方法得財產上不法之利益或使第三人得之者，亦同。
  前二項之未遂犯罰之。
附表：
┌──┬──────────────────────────┐
│編號│    應  沒  收  之  物  品  及  數  量              │
├──┼──────────────────────────┤
│ 一 │泛亞電信股份有限公司90年12月18日行動電話用戶申請書上│
│    │，申請人簽章欄位內，偽造之「何文婷」簽名署押壹枚。  │
├──┼──────────────────────────┤
│ 二 │泛亞電信股份有限公司90年12月18日ANNC2083手機加門號專│
│    │案聲明書上，立書人簽章欄位內，偽造之「何文婷」簽名署│
│    │押壹枚。                                            │
├──┼──────────────────────────┤
│ 三 │台灣大哥大股份有限公司93年1 月14日行動電話服務申請書│
│    │上，申請人簽章欄位內，偽造之「何文婷」簽名署押貳枚。│
├──┼──────────────────────────┤
│ 四 │台灣大哥大股份有限公司93年1 月14日手機專案同意書上，│
│    │立同意書人簽章欄位內，偽造之「何文婷」簽名署押貳枚。│
└──┴──────────────────────────┘